【裁判字號】    95,上訴,1965
【裁判日期】    950808
【裁判案由】    違反槍砲彈藥刀械管制條例等
【裁判全文】
臺灣高等法院刑事判決                 95年度上訴字第1965號
上  訴  人  台灣基隆地方法院檢察署檢察官
上  訴  人
即  被  告  戊○○
選任辯護人  陳培仁律師
上  訴  人
即  被  告  甲○○
選任辯護人  郭百祿律師
上  訴  人
即  被  告  丁○○
選任辯護人  陳培仁律師
上列上訴人因被告等違反槍砲彈藥刀械管制條例等案件，不服台
灣基隆地方法院94年度訴字第878號，中華民國95年3月17日第一
審判決（起訴案號：台灣基隆地方法院檢察署94年度偵字第1368
號）提起上訴，本院判決如下：
    主  文
原判決關於戊○○未經許可持有可發射子彈具有殺傷力之改造手
槍、恐嚇取財及執行刑暨甲○○、丁○○部分，均撤銷。
戊○○未經許可，持有可發射子彈具有殺傷力之改造手槍，處有
期徒刑年陸月，併科罰金新臺幣壹拾萬元；罰金如易服勞役，
以新臺幣壹仟元折算壹日；扣案之仿SIGSAUER廠半自動手槍之改
造手槍（含彈匣；槍枝管制編號0000000000）壹支，
沒收。又共同意圖為自己不法之所有，以恐嚇使人將本人之物交
付，處有期徒刑拾月；扣案之電擊棒壹支，沒收。
丁○○、甲○○共同未經許可，持有可發射子彈具有殺傷力之改
造手槍，各處有期徒刑年；併科罰金新台幣陸萬元，罰金如易
服勞役，以新台幣壹仟元折算壹日；扣案之仿SIGSAUER廠半自動
手槍之改造手槍（含彈匣；槍枝管制編號0000000000
）壹支、電擊棒壹支，均沒收。
其他上訴駁回。
戊○○上訴駁回部分所處之刑及撤銷改判部分所處之刑，應執行
有期徒刑肆年陸月，併科罰金新臺幣壹拾萬元；罰金如易服勞役
，以新臺幣壹仟元折算壹日；扣案之仿SIGSAUER廠半自動手槍之
改造手槍（含彈匣；槍枝管制編號0000000000）壹支
、電擊棒壹支，均沒收。
    事  實
一、戊○○於民國93年初，在基隆市○○街某處，因姓名年籍不
    詳綽號「阿輝」之成年男子，積欠其債務款未清，乃將具殺
    傷力之仿SIGSAUER廠半自動手槍之改造手槍1支（含彈匣；
    槍枝管制編號0000000000）暨口徑9mm之制式子彈3顆，交付
    戊○○質押。戊○○乃未經許可，無故持有。
二、戊○○對外表示有能力向銀行辦理貸款，而有己○○、丙○○（原名林長青）向銀行申請貸款不獲核准，經友人李志陽
    之介紹認識戊○○，乃委請戊○○代辦。於94年3月1日，由
    丙○○與戊○○簽訂專任委託貸款契約書，嗣戊○○亦無法
    辦理貸款，為推諉己責及勒索財物，於94年3月23日晚間9時
    20分許，邀集己○○、丙○○，在基隆市○○路69號之其與
    甲○○所經營之夢昇華美容貴族生活館（以下簡稱「夢昇華
    護膚店」）會面。戊○○與甲○○及丁○○三人乃基於共同
    之犯意，意圖為自己不法之所有，在護膚店辦公室內，戊○○、丁○○喝斥指責己○○、丙○○違約，致無法辦理貸款
    ，應予賠償，甲○○在旁勸其賠償。戊○○命己○○及丙○○交付違約金新臺幣（下同）3萬元暨精神損害賠償20萬元
    ，並取出上開具有殺傷力之改造手槍1支，顯示彈匣內之子
    彈，揚言「這是真槍」、「會死人」等語；丁○○則取出戊○○所有之電擊棒1支，打開電源發出電擊之「啪」、「啪
    」聲響，揚言「這會電昏人」等語，使己○○及丙○○心生
    畏懼，由己○○當場書立20萬元之借據（以下簡稱借據）；
    己○○及丙○○共同簽發3萬元之本票1紙（以下簡稱本票）
    暨交付現金8千元予戊○○。
三、戊○○於取得本票暨借據之後，因己○○、丙○○不為處理
    ，又掛斷其電話，氣憤另行起意，基於概括之犯意，於下列
    時間，以0000000000號行動電話，連續傳遞五則恐嚇簡訊至
    丙○○使用之0000000000號手機，以加害己○○、丙○○生
    命、身體之事，連續恐嚇己○○、丙○○，使之心生畏懼，
    致生危害於安全。
  (一)94年3月24日晚上8時32分，傳遞「你想死啊！不要讓我去抓
    你，我不想這樣，回個電話給我、不然... 」之簡訊內容。
  (二)94年3月26日晚上10時4分，傳遞「妳再敢切我電話、我馬上
    叫人去抓你過來我店裡、他媽的叫阿賢打給我，如果半個小
    時他沒有來到店裡他應該知道我是誰～～」之簡訊內容。
  (三)94年3月26日晚上11時31分，傳遞「我的忍耐是有限度的」
    之簡訊內容。
  (四)94年3月27日凌晨零時2分，傳遞「你真的是不回電、那我就
    把單子交給別人去收了喔、我給你機會你還不找我。馬上來
    找我不然你躲到那裡我都會把你挖出來～不要讓我抓狂」之
    簡訊內容。
  (五)94年3月27日凌晨4時6分，傳遞「沒關係你都不接不要緊、
    你到時候就不要跪著拜託我！身上我看你出不出來～幹」之
    簡訊內容。
四、嗣己○○、丙○○向警報案，基隆市警察局第一分局員警報
    請檢察官，向台灣基隆地方法院聲請核發搜索票，於94年3
    月30日下午6時許，至基隆市○○路69號之夢昇華護膚店執
    行搜索，在夢昇華護膚辦公室內，查獲戊○○所有之黑色提
    包1只，內有仿SIGSAUER廠半自動手槍之改造手槍1支（含彈
    匣；槍枝管制編號00000 00000）暨口徑9mm之制式子彈3顆
    （子彈3顆業已於鑑驗時試射滅失），上開恐嚇所得之本票
    及借據影本各1紙；在戊○○駕駛之4699-KL號自小客車內，
    查獲電擊棒1支扣案。而本票、借據原本，後由戊○○之胞
    兄黃劉湧送至基隆市警察局第一分局扣案。
五、案經被害人己○○、丙○○訴由基隆市警察局第一分局報請
    台灣基隆地方法院檢察署檢察官偵查起訴。
    理  由
一、被告戊○○持有具有殺傷力之手槍子彈部分：
（一）訊之被告戊○○矢口否認持有改造手槍子彈之犯行，辯稱
      ：員警起獲藏手槍子彈之黑色提包，並非我所有，而係己○○受李志陽之指示，以槍枝子彈攜至搜索地點即夢昇華
      護膚店內藉以栽贓，再報警查獲云云。
（二）然查：
    1.本件係警察依據被害人等報案，且查看確有被告恐嚇簡訊
      之內容，乃報請檢察官聲請台灣基隆地方法院法官核發之
      94年度聲搜字第461號搜索票，在基隆市○○路69號夢昇
      華護膚店執行搜索，在夢昇華護膚店辦公室內，當場查獲
      黑色提包1只，內有改造手槍1支、手槍子彈成品11顆、手
      槍子彈半成品7顆、借據、本票影本等物，並在被告戊○○駕駛之4699-KL號自小客車內，查獲電擊棒1支。為執行
      搜索之員警即證人乙○○、黃信宏於偵查中（見偵查卷第
      123頁、第124頁）、證人警察郭昭宏於原審審理時（見原
      審卷第270頁、第271頁）結證明確。明確指證當日在夢昇
      華護膚店對面埋伏，看到被告戊○○開BMW小客車到店面
      前停下，手提黑色大包進入店內，再入內搜查，搜索並訊
      問該黑色大包是否屬於被告戊○○的，回答是，才展開搜
      索，在被告所提黑色大包，發現黑色小（提）包，小包內
      有上開手槍、子彈等情，並有搜索票暨搜索扣押筆錄在卷
      可考（見偵查卷第48頁至第53頁）。其搜索時間係始於94
      年3月30日下午6時，終於94年3月30日下午6時50分（見搜
      索扣押筆錄之記載）；依中央氣象局計算紀錄之94年度日
      出日沒時刻，94年3月30日基隆地區日沒時刻為下午6時9
      分（見94年基隆地區日出日沒時刻表）。本案搜索之執行
      ，起始於日間，持續至日沒以後，與刑事訴訟法第146條
      第3項之規定無違。
    2.經將查獲扣案之手槍1支、手槍子彈成品11顆及手槍子彈
      半成品7顆，經送請內政部警政署刑事警察局鑑驗結果：
      (1)送鑑改造90手槍1支（槍枝管制編號0000000000），認
      係由仿SIGSAUER廠半自動手槍製造之金屬玩具手槍，更換
      土造金屬槍機、槍管而成之改造手槍，機械性能良好，可
      擊發適用子彈，認具殺傷力；(2)送鑑改造子彈成品11顆：
      其中3顆，認均係口徑9mm之制式子彈，經檢視，其中1
      顆彈頭已遭磨損；另1顆子彈之底火皿亦具撞擊痕跡，故
      均採實際試射，均可擊發，認均具殺傷力；其中3顆，
      雖可擊發，然其發射動能甚微，認均不具殺傷力；其餘
      5顆，或無法擊發，或雖可擊發，然其發射動能甚微，認
      均不具殺傷力；(3)送鑑改造子彈半成品7顆，則均係口徑9
      mm之制式空包彈，因不具彈頭結構，非屬完整子彈，認均
      不具殺傷力。有內政部警政署刑事警察局94年4月23日刑
      鑑字第0940051711號槍彈鑑定書暨鑑定照片在卷可考（見
      偵查卷第92頁至97頁）。
    3.被告戊○○於警訊及檢察官事務官訊問時，也自白坦承犯
      行，供承：該具有殺傷力之仿SIGSAUER廠半自動手槍之改
      造手槍1支暨口徑9mm之制式子彈3顆，係「阿輝」者，因
      積欠其債務，於查獲1年多前（即約93年初）在基隆市○○街之某處，交付供作質押擔保，等他還錢後，才將槍子
      彈還他（見偵查卷第15頁至第17頁、第80頁、第81頁）。
    4.證人即夢昇華護膚店之櫃檯小姐沈思怡於偵查中結稱：「
      （警察當天搜索情形？）當天我在場，我到店裡沒多久，
      戊○○就來了，他經過櫃檯走進辦公室，當時我在櫃檯，
      然後有三個便衣警察走進來，說要找戊○○。後來有一個
      便衣警察出來叫我進去，我進入後，有看到搜出槍、子彈
      ...，當時警察已經在翻戊○○的包包，槍、子彈... 都
      是從他包包裡面翻出來的，是一個黑色的包包」（見偵查
      卷第202頁）；並於原審審判時確認：於偵查中所證之內
      容俱屬實在（見原審卷第276頁）。此外，與被告戊○○
      共同經營夢昇華護膚店之同案被告甲○○於警詢中證稱：
      （警方搜索時查獲何物？係何人所有？）警方在戊○○手
      提包內起獲改造手槍1把、手槍子彈成品11顆、半成品7顆
      、系爭借據1張、本票1張等物，並在4699-KL號自小客車
      上起獲電擊棒1支，全部是戊○○所有等語明確（見偵查
      卷第23頁）。證人沈思怡、同案被告甲○○與被告戊○○
      彼此間，均無故怨隙，對被告戊○○並無攀誣之理。
    5.再核被告戊○○其後受人栽贓之辯解，於檢察官偵查中陳
      稱：「槍彈是裝在一個黑色小包包內，那是己○○於94年
      3月23日21時50分寄放的，因為己○○想以該包包作為借
      錢的抵押」（見偵查卷第89頁）、「黑色包包是己○○於
      94年3月23日21時來找我時，94年3月23日21時50分寄放的
      ，做為向我借錢的抵押品」（見偵查卷第90頁）；則被告
      既稱係己○○以之裝槍之黑色提包作為借錢之擔保，則該
      黑色提包內為何物，有無財產價值，竟不知其內容，顯與
      情理不符。且設如放置槍彈之黑色小包非屬其個人所有之
      物，被告戊○○何以放入黑色大包，隨身攜帶？
    6.被告戊○○於本院舉己○○為證，己○○雖一度附合稱該
      裝槍枝子彈之提包，係李志陽叫我交戊○○借錢云云，然
      又稱不知借多少錢，改稱不是其交付戊○○，拒絕回答相
      關問題（見本院95年7月25日審判筆錄第8頁、第9頁）。
      而核本件被告戊○○已找被害人己○○、丙○○和解，有
      協議書在卷可查。且證人己○○稱曾遭人毆打，恐嚇說槍
      砲彈藥刀械管制條例的案件，叫其撤銷不要再告，且遭毆
      打受傷，看到被告，全身都會發抖，為其於原審結證在卷
      ，並有受傷之照片在卷可查（見原審卷第263頁、第267頁
      、第311頁至第317頁），且由警察郭昭宏保護到院作證，
      為證人郭昭宏證明在卷（見原審第289頁）。被告己○○
      所證述，不過為在被告脅迫及和解下所為之陳述，不足為
      被告有利之認定。
    7.被告另舉其女友黃淑芬為證，黃淑芬證稱己○○打電話給
      伊，說是警察乙○○教唆己○○誣陷戊○○云云。然證人
      己○○稱不記得有此事，而證人乙○○結證並無此事，是
      接到己○○報案，查看手機內被告恐嚇簡訊才請得搜索票
      查獲等語（見本院95年7月25日審判筆錄）。且被告戊○○辯護律師亦表示不可能為警察教唆（見上開筆錄第11頁
      ）。本件黃淑芬為被告戊○○女友，所述尚難遽信；參以
      己○○受被告戊○○等之恐嚇情節，對之害怕至極，亦可
      能對被告等編出警察要其裁贓之詞，以圖避免被告等之報
      復。
    8.綜上所述，被告戊○○於警詢時及檢察事務官訊問時之任
      意性自白，與事實相符，事後所辯為翻異之詞，不可採信
      。其持有手槍、子彈之犯行，足堪認定，應予依法論科。
二、被告戊○○、甲○○、丁○○共同以手槍子彈、電擊棒恐嚇
    取財部分：
（一）訊之被告戊○○、甲○○、丁○○均矢口否認有恐嚇取財
      之犯行，被告戊○○辯稱：告訴人己○○、丙○○與我訂
      立契約，委託向銀行申辦貸款，因己○○、丙○○未盡協
      力義務，應支付違約金5萬元，我同情己○○沒錢，才接
      受現金8千元及簽3萬元本票；另己○○要向我借款乃先行
      簽立20萬元之借據，並無持槍及電擊棒恐嚇之云云。被告
      甲○○、丁○○則均辯稱：其等雖在現場，但並未參與恐
      嚇之犯行云云。
（二）然查：
    1.上開被告等三人犯罪之事實，迭據被害人即證人己○○、
      丙○○於警詢、檢察官偵查及於原審以證人身分具結證述
      綦詳，明確證稱：於94年3月23日晚間9時20分許，在基隆
      市○○路69號之夢昇華護膚店後方辦公室內，先遭被告戊○○、丁○○輪流指責其未盡義務，致被告戊○○白忙一
      場，再遭被告戊○○、丁○○強言要求賠償違約金3萬元
      暨精神損害賠償20萬元；被告戊○○並由黑色提包內取出
      扣案具有殺傷力之改造手槍1支及彈匣子彈，揚言「這是
      真槍」、「會死人」等語；被告丁○○亦取出電擊棒1支
      ，並打開電源發出「啪」、「啪」電擊聲，揚言「這會電
      昏人」等語；被告甲○○則始終在旁勸說。心生恐懼，遂
      依被告戊○○等人之指示，當場簽發本票、借據，並至附
      近之自動櫃員機提領現款，交付現金8千元予被告戊○○
      （見偵查卷第39頁至第40頁、第43頁、第46頁、第55頁至
      57頁、第119頁至第121頁、原審卷第180頁至第183頁、第
      198頁至第200頁），並有查獲之改造手槍子彈、電擊棒各
      1支扣案可佐。且有被害人己○○、丙○○被恐嚇所簽之
      本票暨借據各1紙在卷可稽（見偵查卷第141頁、第142頁
      ）。
    2.被告戊○○於警詢及檢察事務官訊問時，對上揭犯罪事實
      ，也自白坦承不諱，供承：確有以手槍及電擊棒脅迫己○○等簽下本票、借據及交付現金，是為了貸款，己○○不
      接我電話，要教訓他，甲○○、丁○○在旁幫腔（見偵查
      卷第18頁、第19頁、第80頁、第81頁）。被告甲○○於警
      詢也自白：丁○○有持電擊棒恐嚇己○○、林長青，我有
      向己○○講幹你娘，你那麼白吃，害戊○○白忙一、二個
      月，我有看見槍等語（見偵查卷第26頁、第27頁）。雖被
      告甲○○稱：警詢並無如此之陳述，不得作為證據云云。
      惟原審法院將警詢筆錄錄音帶翻拷，交由被告甲○○之辯
      護人逐字翻成文字，製作詢問筆錄錄音譯文，再予以勘驗
      ，製有勘驗筆錄在卷可考。茲將有關恐嚇部分，加以比對
      ：警詢筆錄記載「我只向己○○說：幹你娘！你那麼白吃
      ，你害戊○○白忙一、兩個月等言詞」、「我有看到槍」
      、「丁○○有持電擊棒恐嚇己○○與林長青」，對照其譯
      文所載「我說你很白癡，這麼好腳（臺語），借400,000
      元讓人家花，怎麼不拿給我做生意」、「我說你很白癡，
      我是有罵他，因為他之前，我罵他『幹你娘』，你怎麼那
      麼白癡，他貸一筆錢給人家花，你怎麼不幫我忙，給我做
      生意。我沒有恐嚇他，只罵他白癡（臺語）」、「... 我
      有說你害人家白忙，前前後後大概一、二個月吧」、「我
      有看見空氣槍」、「有，有看見槍」、「我看到我也會害
      怕出事」、「因為槍不是我的」、「我沒有使用電擊棒。
      我曾拿起來看過，但我沒有用過」、「我當做沒看見」。
      警問己○○及林長青警詢筆錄指證，丁○○手持電擊棒令
      己○○及林長青簽立本票及借據是否有此事？王答「丁○○沒有用電擊棒電他」、「他有嚇他」、「他有拿出來孔
      鏘，嚇他」。警問是嚇己○○及林長青？王答「是」。警
      詢筆錄係警察依照被告甲○○之陳述，記載其要旨，並未
      違背其本來陳述意思。至警詢問口氣或非懇切，但並未施
      強暴、脅迫、利誘、詐欺等不正當方法，為被告甲○○自
      由意志所陳述，自得作為其犯罪之依據。至被告甲○○之
      警詢所陳，對同案被告戊○○、丁○○而言，仍屬被告以
      外之人於審判外之陳述，惟其任意性及信用性既已足供擔
      保，復查無因與刑事訴訟法第159條之1、之2、之3等規定
      不符，致不得援引為本案證據之事由，是其自亦具備證據
      能力，而得作為認定被告戊○○、丁○○涉案事實之證據
      。
    3.被告丁○○雖舉其妻張麗華於原審證稱：94年3月間某日
      晚上9時10分到15分左右，我與我先生丁○○一起到夢昇
      華護膚店拿洗面孔，我人雖在車上照顧小孩，然我先生在
      該店逗留時間亦僅5分鐘云云。惟查，證人張麗華並未目
      睹被告丁○○進入夢昇華護膚店內發生之事，且與證人己○○、丙○○所證不符，亦與同案被告戊○○、甲○○於
      警詢中所為陳述顯然齟齬，所述當係迴護其夫之詞，不足
      為其有利之認定。
    4.證人己○○、丙○○所證述，些許細節，或有不符，惟本
      案發生迄證人陳述及其後原審作證，相隔10月之久，時移
      事遷難免記憶模糊。且證人己○○、丙○○遭此恐嚇及其
      後脅迫其作證所可能產生之畏懼以言，導致之心理創傷，
      而有陳述不一之情形，但不影響其始終不移對被告等犯罪
      之指證。被告等指謫證人己○○、丙○○之所證，前後不
      一，不足採信。
    5.依被告戊○○與被害人所簽契約之記載，被告戊○○為乙
      方締結契約者，而甲方僅告訴人丙○○1人。至告訴人己○○並非契約之當事人。被告戊○○無從對告訴人己○○
      主張任何權利。被告戊○○以告訴人己○○未盡告知義務
      而違反契約規定為由，要求收受告訴人己○○所簽發之本
      票、借據或給付現金，顯係藉端勒索。且被告戊○○稱借
      據乃告訴人己○○為向其借錢另外自行書立云云。惟被告
      戊○○並未借貸予告訴人己○○任何金錢，此為被告戊○○坦認，告訴人己○○與被告戊○○間，並無借貸之法律
      關係。告訴人丙○○固為契約之當事人，被告戊○○以丙○○未誠實告知已向臺北富邦銀行申辦貸款400,000元（
      以丙○○名義申辦），致其無從再代之向銀行申准核貸為
      由，指丙○○違背契約第3條第2款「甲方保證對委託貸款
      提供之資料屬實，且資料完全由甲方自行提供，並可隨時
      配合對保並據實告知乙方有關本貸款之重要事項，如有資
      料不實而導致申請之金融機構退件之損失，一律由甲方負
      責」之協力義務，應依契約第6條規定，負給付違約金之
      違約責任。惟丙○○前已向臺北富邦銀行申辦貸款，早於
      己○○、丙○○委託被告戊○○代辦之初，即經告知，為
      據證人己○○、丙○○於原審證述在卷。且本件係證人己○○、丙○○因無法向銀行借款，始透過友人李志陽之介
      紹，認識被告丁○○、戊○○，委由被告戊○○代之向銀
      行申辦貸款，此業據證人己○○、丙○○、李志陽於原審
      證述在卷。被告戊○○早知其事，且其無法為被害人己○○、丙○○辦理貸款，被害人並無給付其報酬之義務，反
      要求被害人賠償精神損害20萬元，違約賠償3萬元，現金8
      千元，顯具有不法所有之意圖，藉機恐嚇取財。
    6.綜上所述，被告3人此部分所辯，亦屬卸責之詞，不足採
      信，罪證明確，可以認定。
三、被告戊○○恐嚇安全部分：
（一）訊之被告戊○○固不否認以行動電話，傳遞簡訊予證人己○○、丙○○等事實，惟矢口否認有何恐嚇犯行，辯稱：
      己○○、丙○○曾答應會到夢昇華護膚店處理違約金及借
      款之事，但後來他們爽約，其間，我雖曾迭次致電，但他
      們每次接起電話就掛，我因氣憤，才會傳遞簡訊，我不認
      為這些簡訊內容會讓人害怕云云。
（二）經查：
    1.被告戊○○於傳遞上開內容之簡述至丙○○使用之000000
      0000號手機，除據被告戊○○自承在卷，並經證人己○○
      、丙○○於警詢、偵查及本院審理時證述明確，且有上開
      簡訊內容之翻拍照片在卷可考（見偵查卷第68頁至第72頁
      ）。
    2.上開簡訊內容顯示「你想死啊」、「我不想這樣」、「我
      馬上叫人去抓你過來我店裡」、「我的忍耐是有限度的」
      、「不要讓我抓狂」、「你到時候就不要跪著拜託我」等
      具體內容，足使一般人對生命、身體安全產生合理之恐懼
      害怕。
    3.綜上研析，被告戊○○所辯，為空言卸責之詞，不足採信
      ，此部分之犯行亦臻明確，足堪認定。
四、論罪科刑部分：
（一）被告戊○○自93年初起，持有槍枝（含彈匣）暨子彈，至
      94年3月30日下午6時，經員警搜索查獲；其間，槍砲彈藥
      刀械管制條例雖業於94年1月26日修正公布，然持有槍、
      彈乃持有行為之繼續，其查獲既在94年1月28日修正後，
      即應適用新法，無新舊法律比較適用之問題，合先敘明。
（二）核被告戊○○最初持有手槍、子彈時，尚非供其後恐嚇取
      財所用，與其後另行起意恐嚇取財，為數罪併罰，並無方
      法與結果之牽連關係（最高法院29年上字第1527號判例意
      旨參照），核被告戊○○其最初持有手槍、子彈部分，係
      犯槍砲彈藥刀械管制條例第8條第4項之未經許可，持有可
      發射子彈具有殺傷力之手槍罪及同條例第12條第4項之未
      經許可，持有子彈罪。被告戊○○、甲○○、丁○○持有
      手槍子彈恐嚇取財部分，係犯刑法第346條第1項之恐嚇取
      財罪、甲○○、丁○○另犯槍砲彈藥刀械管制條例第8條
      第4項之未經許可，持有可發射子彈具有殺傷力之手槍罪
      及同法第12條第4項之未經許可持有子彈罪。被告戊○○
      、甲○○、丁○○3人，就此部分，均有犯意之聯絡及行
      為之分擔，皆為共同正犯。被告等上開以一個持有行為，
      同時觸犯槍砲彈藥刀械管制條例第八條第四項之未經許可
      ，持有可發射子彈具殺傷力之手槍罪及同條例第12條第4
      項之未經許可，持有子彈罪；又同時同地以一行為恐嚇己○○、丙○○，均為想像競合犯，應依刑法第55條規定，
      從較重之未經許可，持有可發射子彈具殺傷力之手槍罪及
      一個恐嚇取財罪處斷。被告甲○○、丁○○所犯非法持有
      手槍罪與恐嚇取財罪間，有方法與結結果之牽連關係，應
      從較重之非法持有手槍罪處斷。被告戊○○因最初已論以
      非法持有手槍罪，則恐嚇取財持有手槍部分，不再重覆論
      罪，僅論以恐嚇取財罪。被告戊○○另行起意，傳遞嚇簡
      訊部分犯行，係犯刑法第305條恐嚇安全罪，其多次犯行
      ，時間緊接，手法相同，所犯復構成要件相同之罪名，顯
      係基於概括犯意而反覆為之，為連續犯，應依刑法第56條
      規定，以一罪論，並加重其刑。被告戊○○所犯上開三罪
      ，犯意各別，罪名有異，應予分論併罰。
（三）起訴意旨雖認被告戊○○持有手槍部分，係犯修正前之槍
      砲彈藥刀械管制條例第11條第4項之罪，然經公訴檢察官
      到庭更正其法條為修正後同條例第8條第4項，自不生變更
      起訴法條之問題。又被告等犯罪後，牽連犯、連續犯均經
      94年2月2日修正公布，95年7月1日施行之刑法廢止，然牽
      連犯、連續犯論以一罪，較現行刑法數罪併罰有利於被告
      ，經比較結果，依刑法第2條第1項前段，自應適用行為時
      法。
五、上訴駁回及撤銷改判之理由
（一）原審對被告戊○○恐嚇安全部分，基此認定，援引刑法第
      56條（行為時法）、第305條，罰金罰鍰提高標準條例第1
      條前段等規定，審酌被告戊○○犯罪之情節，犯罪後之態
      度及其他一切情狀，判處有期徒刑6月，以示懲儆。經核
      其認事用法，均無不合。被告戊○○上訴意旨，仍執前詞
      ，否認犯罪，核無理由，此部分上訴應予駁回。
（二）原審對被告戊○○非法持有手槍子彈及被告3人恐嚇取財
      分，為有罪科刑之判決，固非無見。惟查：1.被告戊○○
      並非累犯，原審事實及理由亦為同一認定，但於戊○○非
      法持有手槍之主文部分，誤載累犯。2.被告持有子彈，口
      徑為9mm（即9毫米或9公釐），有上開刑事警察局之槍彈
      鑑定在卷可稽，原審誤為9厘米（即9公分或9cm），尚有
      錯誤。3.94年2月2日修正公布，95年7月1日施行之刑法第
      42 條第3項，將罰金易服勞役之折算標準，改為新台幣，
      並以1千元、2千元或3千元折算1日，較被告犯罪行為時舊
      法罰金罰鍰提高標準條例第2條前段規定，就原定數額提
      高100倍折算1日，有利於被告，原審對被告戊○○非法持
      有手槍，併科罰金部分，諭知以銀元3百元即新台幣9百元
      折算1日，不及比較新舊法，致不利於被告。4.被告3人恐
      嚇取財部分，有使用上開手槍子彈，被告甲○○、丁○○
      應構成非法持有具殺傷力之手槍、子彈罪，原審主文亦將
      手槍、子彈於該甲○○、丁○○恐嚇取財之主文後，從刑
      部分，將之沒收，但未論以持有具殺傷力手槍、子彈罪，
      於法有違。5.按刑法第346條第1項之恐嚇取財本身即含有
      使人行無義務之事，故不再論以刑法第304條強制罪，乃
      原審對被告3人恐嚇取財部分，認檢察官漏引刑法第304條
      ，另論以被告3人有強制罪與恐嚇取財罪，為想像競合犯
      關係，也有未合，自屬無可維持。公訴人上訴意旨，認原
      判決對被告戊○○、丁○○二人量刑過輕，就原適法範圍
      裁量權之行使為爭執，及認被告戊○○查獲槍枝時，另查
      有第二級毒品大麻，為想像競合犯，原審未一併審判。惟
      查，原判決量刑並無明顯之失出及違反比例原則，且核手
      槍子彈與大麻為完全不相關之物品，被告手槍及子彈為被
      查獲1年前所取得。而大麻毒品與安非他命毒品為易於受
      潮變質之物，無法長期保存，在常溫攜帶，如1年餘，早
      已敗壞。被告雖一度供稱與手槍同時持有，顯與事實不符
      ，該大麻當係被查獲前，被告另行取得，為不同之持有行
      為；且被告同時被查獲有安非他命，檢察官亦不認屬被告
      同時持有，另案處理，故持有大麻與手槍子彈部分，為不
      同犯意，不同罪名之犯行，至公訴人所舉台灣基隆地方法
      院判決，其事實認定及法律見解有誤，尚不足以拘束本院
      。被告等3人上訴意旨，仍執陳詞，否認犯罪，雖不足採
      ，惟原判決此部分既有可議，自應由本院將之撤銷改判。
      審酌被告戊○○無故持有具殺傷力之改造手槍及子彈，危
      害社會安全，影響社會治安，曾用以對告訴人恐嚇取財，
      又被告戊○○、甲○○、丁○○3人犯罪之動機、目的、
      情節、犯罪後態度等一切情狀，乃分別判處如主文第2項
      、第3項所示之刑及罰金易服勞役之折算標準。又關於罰
      金易服勞役之折算標準，以現行刑法有利於被告，已如前
      述，依刑法2條第1項但書，應適用有利於被告等之裁判時
      法律。被告戊○○部分，並定應執行之刑。扣案之仿SIGS
      AUER廠半自動手槍之改造手槍1支（含彈匣1個），為違禁
      物；電擊棒1支，為被告戊○○所有，供恐嚇取財犯罪之
      所用，分別依刑法第38條第1項第1款、第2款規定，宣告
      沒收。扣案之口徑9mm制式子彈3顆，於鑑驗過程擊發而告
      滅失，失其違禁物性質，不為宣告沒收。至其餘扣案無殺
      傷力之子彈成品、半成品，非違禁物，且與本案無關，不
      為沒收諭知。
六、據上論斷，應依刑事訴訟法第368條、第369條第1項前段、
    第364條、第299條第1項前段，槍砲彈藥刀械管制條例第8條
    第4項、第12條第4項，刑法第11條前段、第2條第1項但書、
    第28條、第346條第1項、第55條、第51條第5款、第42條第3
    項、第38條第1項第1款、第2款，罰金罰鍰提高標準條例第1
    條前段，判決如主文。
本案經檢察官郭啟東到庭執行職務。
中    華    民    國    95    年    8     月    8     日
                  臺灣高等法院刑事第十六庭
                              審判長法  官  葉騰瑞
                                    法  官  黃俊明
                                    法  官  趙功恆
以上正本證明與原本無異。
恐嚇安全部分，不得上訴。
其他部分，如不服本判決，應於收受送達後十日內向本院提出上
訴書狀，其未敘述上訴之理由者並得於提起上訴後十日內向本院
補提理由書（均須按他造當事人之人數附繕本）。
                                    書記官  孫佩琳
中    華    民    國    95    年    8     月    8     日
附錄本案論罪科刑法條全文：
槍砲彈藥刀械管制條例第8條第4項
未經許可，持有、寄藏或意圖販賣而陳列第1項所列槍枝者，處3
年以上10年以下有期徒刑，併科新臺幣700萬元以下罰金。
槍砲彈藥刀械管制條例第12條第4項
未經許可，持有、寄藏或意圖販賣而陳列子彈者，處5年以下有
期徒刑，併科新台幣300萬元以下罰金。
刑法第346條第1項
意圖為自己或第三人不法之所有，以恐嚇使人將本人或第三人之
物交付者，處6月以上5年以下有期徒刑，得併科1千元以下罰金
。
刑法第305條
以加害生命、身體、自由、名譽、財產之事，恐嚇他人致生危害
於安全者，處2年以下有期徒刑、拘役或300元以下罰金。


司法院資訊處製作；財團法人民間司法改革基金會備份。
